臺灣新北地方法院刑事判決
110年度易字第962號
公  訴  人  臺灣新北地方檢察署檢察官
被      告  胡逸焰



上列被告因詐欺案件，經檢察官提起公訴（109年度偵字第23288
號），本院判決如下：
    主  文
胡逸焰無罪。
    理  由
一、公訴意旨略以：被告胡逸焰與真實姓名年籍不詳、通訊軟體
    LINE（下稱LINE）暱稱「宸✨」之成年男子（下稱「宸」）
    共同意圖為自己不法之所有，基於詐欺之犯意聯絡，由「宸
    」於民國109年4月21日0時許，在臺灣地區某不詳地點，主
    動以LINE聯繫告訴人劉俐君，佯稱可以新臺幣（下同）4萬5
    ,000元團購醫療用口罩300盒云云，致告訴人陷於錯誤，分
    別109年4月22日下午4時6分許、同日下午4時16分許將4萬4,
    100元、900元轉帳至不知情之林珈妗（另經臺灣新北地方檢
    察署檢察官為不起訴處分確定）申辦之台新銀行帳號000000
    00000000號帳戶（下稱本案台新銀行帳戶）內，隨即由被告
    聯絡林珈妗於同日將上開款項轉入中華郵政永和秀朗郵局帳
    號00000000000000號帳戶內（下稱本案郵局帳戶）。因認被
    告犯刑法第339條第1項之詐欺取財罪等語。
二、按犯罪事實應依證據認定之，無證據不得認定犯罪事實，不
    能證明被告犯罪者，應諭知無罪之判決，刑事訴訟法第154
    條第2 項、第301 條第1 項定有明文。故事實之認定，應憑
    證據，如未能發現相當證據，或證據不足以證明，自不能以
    推測或擬制之方法，為裁判基礎（最高法院40年台上字第86
    號判例參照）；且認定犯罪事實所憑之證據，雖不以直接證
    據為限，間接證據亦包括在內，然而無論直接證據或間接證
    據，其為訴訟上之證明，須於通常一般之人均不致有所懷疑
    ，而得確信其為真實之程度者，始得據為有罪之認定，倘其
    證明尚未達到此一程度，而有合理之懷疑存在，而無從使事
    實審法院得有罪之確信時，即應由法院為諭知被告無罪之判
    決（最高法院76年台上字第4986號判例參照）。又檢察官於
    訴訟上所負之舉證責任，必須說服法院至確信、無合理之懷
    疑其主張可能為不實的程度，始盡其舉證責任，若雖經檢察
    官舉證，惟法院對被告究否犯罪仍存有合理懷疑時，自應為
    被告無罪之諭知。
三、訊據被告固坦認本案郵局帳戶為其所申辦使用，且林珈妗有
    於109年4月22日下午先後轉帳41,000元、900元至本案郵局
    帳戶內，惟堅詞否認有詐欺取財犯行，辯稱：林珈妗轉帳給
    伊，係為返還借款45,000元，伊不認識告訴人，其行動電話
    電磁紀錄中之「宸✨」者是伊在交友軟體上看到的人，伊沒
    有跟該人講過話等語。經查：
  ㈠本案郵局帳戶為被告所申辦使用，且林珈妗有於109年4月21
    日下午4時15分、4時20分許前揭時間先後轉帳至本案郵局帳
    戶內等情，業據被告於警詢、偵訊及本院準備程序、審理時
    均坦承不諱(見偵卷第10-11、79頁、本院卷第52、113-115
    頁），又被告對於「宸」有於109年4月21日0時許以前揭方
    式對告訴人施以詐術，致告訴人陷於錯誤，因而依「宸」指
    示於同日下午4時6分、4時16分許先後轉帳41,000元、900元
    致林珈妗所申辦之本案台新銀行帳戶等情，為被告所不爭執
    （見本院卷第52-53頁），並有證人即告訴人劉俐君於警詢
    、偵訊時之證述明確（見偵卷第17-19、372頁），復有LINE
    對話擷圖、交易明細、本案台新銀行帳戶存摺封面、台新國
    際商業銀行109年8月3日台新作文字第10915384號函暨所附
    交易明細、109年10月30日台新作文字第10923859號函暨所
    附交易明細、中華郵政股份有限公司109年7月15日儲字第10
    90174992號函暨所附交易明細在卷可查（見偵卷第29-39、5
    9-65、69-71、93-100、105-109、265-267、384-387頁），
    此部分事實，可堪認定。
  ㈡證人即告訴人劉俐君於偵訊時證稱：伊和「宸」於109年4月2
    1日凌晨在聊天，「宸」就問伊要不要團購口罩，伊就下訂3
    00盒並先後匯款口罩款項41,000元、900元至「宸」所指定
    之本案台新銀行帳戶，伊告知「宸」匯款後，「宸」就把訊
    息都收回、刪除LINE帳號，伊才發現被騙；伊在買口罩前有
    和「宸」聯繫，先用LINE，之後有通過電話，伊不認識被告
    ，伊有「宸」LINE對話的照片，且伊確定「宸」的聲音很像
    就是被告的聲音，因為「宸」有唱過歌給伊聽等語（見偵卷
    第17-19、372頁）。是告訴人於偵訊時以照片及聲音指訴被
    告為向其推銷、出售口罩即本案施以詐術者（即「宸」），
    然被告否認告訴人所提LIEN照片中之人為其本人，亦否認有
    與告訴人通過電話、聯繫。觀諸告訴人所提「宸」之照片，
    僅攝得「宸」（即手臂刺青者）之側臉、背影、部分臉龐，
    難以分辨該人之長相而得比對是否為被告本人（見偵卷第38
    1-383頁），且前經檢察事務官提示該等照片予證人即被告
    配偶陳恩茹辨識，證人陳恩茹亦證稱伊不認識照片中之人，
    該人非被告等語（見偵卷第411-412頁）。又暫不論電話聲
    音係可藉由各種設備將原始聲音改變，透過電話傳遞所呈現
    之聲音與原始聲音本即有相當差異，縱係相當熟識者仍有誤
    認聲音之可能，而告訴人僅在109年4月21日至109年4月22日
    匯款前與「宸」透過網路認識、通話聯繫，自難僅憑告訴人
    指訴被告聲音很像「宸」之聲音，逕認被告即為與告訴人聯
    繫、出售口罩者。是依證人劉俐君之指訴，難認被告係親自
    對告訴人為詐術或與「宸」共同對告訴人為詐術之人。
  ㈢又告訴人遭詐騙後，依「宸」指示將款項匯入林珈妗使用之
    本案台新銀行帳戶，林珈妗即將該等款項先後匯入被告使用
    之本案郵局帳戶內，業經認定如前。而證人林珈妗於警詢、
    偵訊及本院審理時證稱：被告跟伊說帳戶遭凍結，要借伊帳
    戶轉帳薪資，伊就將本案台新銀行帳戶借給被告使用，伊在
    被告跟伊說錢已經先匯到伊帳戶裡後，就馬上將款項4,1000
    元、900元匯到被告之本案郵局帳戶等語（見偵卷第13-16、
    78-79、295-297、423-425頁、本院卷第95-111頁）。然被
    告否認其有向林珈妗借用本案台新銀行帳戶，辯稱林珈妗將
    上開款項匯入本案郵局帳戶，係因為返還先前向其所借之4
    萬5,000元款項云云。林珈妗固否認其有積欠被告款項並提
    出其於案發後與被告間之LINE對話紀錄，證明本案被告確以
    匯入薪資為由向其借用本案台新銀行帳戶。惟觀諸該對話紀
    錄（即如附表編號1所示)，僅林珈妗單方對被告表示被告前
    以公司發薪水為由向其借用本案台新銀行帳戶等語，被告對
    此並未附和，甚加以否認（見偵卷第78、83頁），是依該對
    話紀錄，難以佐證被告曾以發薪水為由向林珈妗借用本案台
    新銀行帳戶。且依林珈妗提出如附表編號1所示之對話紀錄
    （見偵卷第83-85頁、本院卷第104-106頁），對照被告提出
    其與林珈妗間如附表編號2所示之對話紀錄（見偵卷第171、
    317-319頁），林珈妗所提出其與被告間之LINE對話紀錄已
    將被告傳送予其之訊息「不管是這半年幕後剪輯的薪水還是
    借你的，不過也才五萬多，你當面先回我五千了，剩下四萬
    五，匯給我，就這樣就好，怎麼我還會這麼倒楣被告詐欺？
    」刪除，亦刪除其傳送予被告之訊息「我媽媽在旁邊」、「
    你先陪我演習」、「你先隨便擺個理由」、「反正到時候我
    再跟你說正式的」，而綜合觀諸林珈妗、被告前揭分別提出
    之LINE對話紀錄，林珈妗似因其母親會看其與被告間之對話
    紀錄，故要求被告暫且配合其所述「被告以發薪水為由向其
    借用帳戶」之說法。倘被告確曾以該理由向林珈妗借用本案
    台新銀行帳戶，林珈妗似無於對話中以母親會看對話紀錄為
    由要求被告暫且配合其說法，則證人林珈妗前揭證述被告向
    其借用帳戶乙節是否屬實可信，即非無疑。又被告持有之HU
    AWEI廠牌行動電話經臺灣新北地方檢察署解構採證勘驗，於
    該行動電話內固查得被告使用LINE之暱稱為「俊」、帳號為
    「todd0924」，且於被告之LINE聯絡人找到暱稱「宸✨」者
    （被告否認該「宸✨」者與「宸」係屬同一人，卷內亦無證
    據可認兩者係同一人），且刪除之對話紀錄有暱稱「宸✨」
    者在109年3月30日加入與被告同一之群組之紀錄（見偵卷第
    389-399頁）。然該勘驗結果未可見前揭群組內有何對話內
    容，且前揭群組除有被告、暱稱「宸✨」者之外，尚有多人
    加入，又被告於109年3月30日加入群組後，於109年4月22日
    離開群組，經暱稱「老大」者邀約於109年4月23日再加入群
    組，嗣該群組於109年5月1日經暱稱「老大」者刪除，是該
    群組組成之目的未明，成立及刪除之時間與告訴人與「宸」
    認識、失聯或為「宸」施以詐術之時間亦未相同（見偵卷第
    389-399頁）。復被告持有之前揭行動電話經勘驗採證後，
    未發現該行動電話內有「口罩」、「醫療」、「防疫」等與
    案情有關之對話紀錄，亦經臺灣新北地方檢察署檢察事務官
    勘驗明確（見偵卷第257-260頁）。綜上等情，自難逕以被
    告曾與暱稱「宸✨」者處於同一群組遽認被告有與「宸」共
    同為本案犯行。除此之外，卷內並無相關事證可認被告有與
    「宸」為接洽、聯繫本案之證據。檢察官雖以林珈妗於告訴
    人將款項匯入本案台新銀行帳戶後即先後將41,000元、900
    元匯入本案郵局帳戶，且林珈妗在告訴人將41,000元匯入本
    案台新銀行帳戶後，本案台新銀行帳戶內之金額已大於45,0
    00元，已足一次返還被告所稱林珈妗積欠其之45,000元借款
    ，無須分2次匯款為由認被告辯稱林珈妗係為返還借款始將
    該等款項匯入本案郵局帳戶云云顯非實在等語。惟該等匯款
    者為林珈妗，而林珈妗證述係依被告指示分批匯款乙節，為
    被告否認，則除證人林珈妗證述外，別無事證可佐，尚難單
    以證人林珈妗之證述即認係由被告指示林珈妗為前開匯款，
    既如此，無法排除前開匯款係林珈妗自行決定。亦即，縱使
    告訴人第一次匯款後，林珈妗帳戶內金額已超過被告所稱林
    珈妗欠款之數額，然林珈妗未必欲一次將所謂欠款全數匯還
    被告，其欲如何匯款、匯款緣由均無事證可佐，自難以林珈
    妗本可1次匯款，卻以前揭2次方式匯款，且金額恰與告訴人
    2次匯款金額相同乙節，即反推被告所辯林珈妗欠款一節不
    實。更進者，按認定犯罪事實應依證據，為刑事訴訟法所明
    定，故被告否認犯罪事實所持之辯解，縱屬不能成立，仍非
    有積極證據足以證明其犯罪行為，不能遽為有罪之認定。是
    縱認被告所辯不實，亦不得以此資為不利被告認定之依據。
四、綜上所述，本件公訴人所提出之證據，尚未達於通常一般之
    人均不致有所懷疑，而得確信被告有親自或與「宸」共同為
    本案詐欺犯行為真實之程度，本院自無從形成被告有罪之確
    信。此外，公訴人復未提出其他積極證據足資認定被告確有
    其所指詐欺之犯行，既不能證明被告犯罪，揆諸前揭說明，
    自應為被告無罪之諭知。
據上論斷，應依刑事訴訟法第301條前段，判決如主文。
本案經檢察何國彬提起公訴，檢察官劉家瑜到庭執行職務。
中　　華　　民　　國　　111 　年　　5 　　月　　11　　日
                  刑事第九庭  審判長法　官  何燕蓉
　　　　　　　　　
　　　　　　　　　                  法  官  林米慧
　　　　　　　　　
　　　　　　　　　                  法  官  林翊臻
上列正本證明與原本無異。
如不服本判決，應於判決送達後20日內敘明上訴理由，向本院提
出上訴狀 (應附繕本) ，上訴於臺灣高等法院。其未敘述上訴理
由者，應於上訴期間屆滿後20日內向本院補提理由書「切勿逕送
上級法院」。
                                    書記官  郭佩瑜
中　　華　　民　　國　　111 　年　　5 　　月　　17　　日
附表：
編號1：林珈妗提出之LINE對話紀錄 編號2：被告提出之LINE對話紀錄 （被告下午8：48撥打電話未獲回應） 林珈妗：我等等打（下午9：02） 林珈妗：用打字的（下午9：08） 林珈妗：你可以嗎？（下午9：08） 林珈妗：你當初不是跟我說是薪水嗎？（下午9：29） 被告：蛤，我叫你把錢還給我，阿怎麼惹出這麼多事，到底在幹嘛（下午9：32） (被告下午9：44與林珈妗通話12分05秒） 林珈妗：你當時說你帳戶被凍結，公司發薪水沒辦法匯你帳戶，所以請他匯我帳戶，再叫我轉出給你，我在轉出匯你戶頭，是這樣的啊！你當時是這樣子說的（下午9：48） （被告下午9：48取消與林珈妗通話） 林珈妗：我用打字的（下午9：48） 林珈妗：我現在不方便講電話 林珈妗：我用打字（下午9：50） （林珈妗已收回訊息） 林珈妗：你公司名稱是什麼（下午9：50） （被告已收回訊息） （林珈妗下午9：52撥打電話未獲回應） 被告:？什麼意思（下午9：53） 林珈妗：你公司名稱是什麼（下午9：54） 林珈妗：我什麼時候欠你錢（下午9：55） 被告：為什麼要一直問公司阿 這乾那什麼事（下午9：55） 被告：沒欠你匯給我幹嘛（下午9：55） 林珈妗：你回答我這個問題就好了（下午9：57）  林珈妗：我現在不方便講電話（下午9：49） （被告下午9：50撥打電話未獲回應） 林珈妗：我用打字（下午9：50） （林珈妗已收回訊息） 林珈妗：你公司名稱是什麼（下午9：50） （被告已收回訊息） 被告：不管是這半年幕後剪輯的薪水還是借你的，不過也才五萬多，你當面先回我五千了，剩下四萬五，匯給我，就這樣就好，怎麼我還會這麼倒楣被告詐欺？（下午9：51） 林珈妗：我媽媽在旁邊（下午9：52） 林珈妗：你先陪我演習（下午9：52） （林珈妗撥打電話未獲回應） 林珈妗：你先隨便擺個理由（下午9：53） 被告:？什麼意思（下午9：53） 林珈妗：我媽媽會看對話紀錄（下午9：53） 林珈妗：反正到時候我再跟你說正式的（下午9：53） 林珈妗：你公司名稱是什麼（下午9：54） 林珈妗：我什麼時候欠你錢（下午9：55） 被告：為什麼要一直問公司阿 這乾那什麼事（下午9：55） 被告：沒欠你匯給我幹嘛（下午9：55） 林珈妗：你回答我這個問題就好了（下午9：57） 被告：要問你自己阿，簡單的還錢，變這麼複雜，真的很強（下午9：58）